【裁判字號】    96,訴,937
【裁判日期】    970423
【裁判案由】    妨害自由等
【裁判全文】
臺灣雲林地方法院刑事判決               96年度訴字第937號
公  訴  人  臺灣雲林地方法院檢察署檢察官
被      告  乙○○
            甲○○
上列被告因妨害自由等案件，經檢察官提起公訴（96年度偵字第
3247號），本院判決如下：
    主  文
乙○○共同以非法方法，剝奪人之行動自由，累犯，處有期徒刑
捌月。
甲○○共同以非法方法，剝奪人之行動自由，處有期徒刑肆月，
如易科罰金，以新臺幣壹仟元折算壹日。
乙○○、甲○○被訴傷害、毀損部分公訴不受理。
    事  實
一、乙○○前因妨害自由案件，經臺灣高等法院臺南分院（下簡
    稱：臺南高分院）以95年度上訴字第154 號判處有期徒刑4
    月，嗣經上訴，由最高法院以95年度台上字第3005號判決駁
    回上訴而告確定，於民國95年7 月6 日易科罰金執行完畢。
    詎乙○○仍不知悔改，因不滿丙○○即將於雲林縣斗六市○○街12號開設KTV 店，將對其與甲○○共同於上址開設之「
    歌倆豪小吃部」之生意造成影響，於96年5 月20日4 時許，
    見丙○○正在開啟店門之際，夥同5 、6 名姓名年籍不詳之
    成年男子，分持球棒、鋁棒及鋤頭柄等物共同毆打丙○○成
    傷後（傷害部分，已據丙○○撤回告訴），竟與上開5 、6
    名姓名年籍不詳之成年男子，共同基於剝奪丙○○行動自由
    之犯意聯絡，由乙○○強拉丙○○之左手臂朝「歌倆豪小吃
    部」之後門前進，該等5 、6 名不詳姓名之成年男子，則分
    持球棒、鋁棒及鋤頭柄等物尾隨在後，至該店後門口之際，
    與乙○○及上開5 、6 名成年男子具有剝奪丙○○行動自由
    犯意聯絡之甲○○，自店內走出，即出手強拉丙○○之右手
    臂，而一起將丙○○強拉進入該店內，該等5 、6 名不詳姓
    名之成年男子則在店外守候。進入店內，乙○○復向丙○○
    出言表示：要找有力人士出面，否則不讓丙○○離開等語。
    嗣因丙○○之妻黃蘭妮撥打電話給丙○○，丙○○告以上情
    後，黃蘭妮即與丙○○之胞姊等前往「歌倆豪小吃部」，乙○○等人始同意丙○○離去，而以此方式共同剝奪丙○○之
    行動自由約30分鐘之久。
二、案經丙○○訴由雲林縣警察局斗六分局報告臺灣雲林地方法
    院檢察署檢察官偵查起訴。
    理  由
壹、成立犯罪部分：
一、按被告以外之人於審判外之言詞或書面陳述，除法律有規定
    者外，不得作為證據，刑事訴訟法第159 條第1 項固有明文
    。惟被告以外之人於審判外之陳述，雖不符刑事訴訟法第
    159 條之1 至第159 條之4 所規定得為證據之情形，而經當
    事人於審判程序同意作為證據，法院審酌該言詞陳述或書面
    陳述作成時之情況，認為適當者，亦得為證據。刑事訴訟法
    第159 條之5 第1 項定有明文。本案被告乙○○、甲○○對
    於公訴人提出之告訴人即證人丙○○、證人黃蘭妮之警詢筆
    錄、檢察官訊問筆錄，以及丙○○被毆傷後至國立台灣大學
    醫學院附設醫院雲林分院（以下簡稱：台大雲林分院）就醫
    之驗傷診斷書等屬被告以外之人於審判外之言詞及書面陳述
    ，均同意作為證據；且本院審酌上開言詞及書面陳述作成時
    之情況，並無不適當之情形，且與本案待證事實具有關聯性
    ，故均得作為證據。
二、訊據被告乙○○、甲○○均矢口否認有何妨害自由之犯行。
    被告乙○○辯稱：當時場面很亂，伊如果沒有拉丙○○到較
    亮的地方，丙○○會很慘；再者，當時是請丙○○坐一下，
    聊聊是何人出資給他開店，好對「歌倆豪小吃部」幕後的股
    東交代，並未有說要有力人士出面，才讓丙○○離開情事等
    語。被告甲○○辯稱：發生毆打爭吵時，伊並未在場，伊是
    接到電話告知店內發生事情，才事後到場，到場時，乙○○
    、丙○○及店內小弟已在辦公室等語。
三、經查：
  (一)上揭告訴人丙○○如何遭被告乙○○、甲○○及其他姓名年
    籍不詳之 5、6 名成年男子妨害自由之事實，業據告訴人即
    證人丙○○於警詢證稱：「（問：當時情形為何？）我到店
    外要拿鑰匙時，乙○○就帶領甲○○多人從他們的店內衝過
    來，並未說什麼話及原因，多人就持球棍及鐵棒與鋤頭柄毆
    打我，後跟乙○○來的一些人就衝進我的店內看到東西就毀
    損，而乙○○本人並將我強行拉走，到他們店內休息室（歌
    倆豪、南陽街12號），進去裡面時他告訴我，要我叫我請有
    夠力人士來，他才要放人，否則不讓我走。後來是我老婆打
    電話給我才告訴情形，我老婆才帶我姐夫至該店將我帶走。
    」（警卷第7 、8 頁）；於檢察官訊問時具結證稱：「（問
    ：他們打人之後做何事？）乙○○及甲○○把我拖進他店裡
    泡茶的地方，他的手下就同時去砸我的店砸完店之後他的手
    下也有進來乙○○的店裡，乙○○在把我拖進他店裡之前，
    有跟其他人說去把我店裝潢及用品砸掉，才把我拖進店裡。
    」（偵查卷第15頁）、「（問：拖進店裡還有做何事？）他
    （指乙○○）說看我有無比較有力的人士來把我帶走，不然
    不讓我走。」（偵查卷第15頁）等語；並於本院詰問時具結
    證稱：當時遭5 、6 個人毆打，是被告乙○○先打，其他年
    輕人跟著打，之後不是自願，遭乙○○拉左手臂從後門進歌
    倆豪小吃部，那些年輕人跟在後面，甲○○有走出來，「扶
    」其右手臂，二人一起把其弄進去店內，在店內被告乙○○
    要其打電話給有力人士來帶，在店內約待了30分鐘等語（本
    院卷第45至48頁）。亦即被告乙○○與其他5 、6 名不詳姓
    名之成年男子先毆打丙○○後，再由被告乙○○強拉丙○○
    之左手臂，該等5 、6 名不詳姓名之成年男子則分持棍棒尾
    隨在後，至「歌倆豪小吃部」後門之際，被告甲○○再自店
    內走出，出手拉丙○○之右手臂，而與被告乙○○一起強拉
    丙○○進入店內，在店內被告乙○○並對丙○○出言要有力
    人士來帶，才願讓丙○○離開。此情復有丙○○之妻即證人
    黃蘭妮於警詢證稱：「（問：你於何時？知道丙○○遭乙○○控制自由？）我於96年5 月20日4 時30分許，我打電話給
    我丈夫問他人在何處，他告訴我他在歌倆豪那邊遭毆打，並
    遭控制自由。」（警卷第9 頁）、「（問：當時你是否是至
    （歌倆豪休息室內、南陽街12號）看到丙○○？當時現場有
    何人？）是的，現場有兩位，我只認識乙○○，另一名我不
    認識。」（警卷第9 頁）、「（問：你要將丙○○帶回時對
    方有無阻撓你？）我要帶我丈夫丙○○走，乙○○不要讓我
    們走，到最後我姐夫來時他才讓我們從後門離去。」（警卷
    第9 頁）等語，及於檢察官訊問時具結證稱：「（問：妳是
    否知道妳們的店有被砸掉？）96年5 月20日早上四點半時，
    當時我打電話給我先生，他說他在歌倆豪店被打，我就打電
    話給我先生的姐姐，說我先生在歌倆豪被打，我就自己去歌
    倆豪找我先生，去時我看到有六、七人在歌倆豪外面拿棍子
    ，我就跟一個男子說我要找我先生『阿城』，他說『等一下
    我去問看看』，過沒有多久他就讓我進去歌倆好裡面，我進
    去看到我先生坐在沙發上，泰州和一位年輕人也有在場。」
    （偵查卷第28頁）、「（問：妳進入歌倆豪時你先生有無講
    什麼？）泰州說我們的店開在他們的旁邊，會影響他們的生
    意」（偵查卷第28頁）、「（問：當時你先生的旁邊有無其
    他人拿刀、棍站著？）沒有，裡面只有我、我先生、泰州及
    另一位年輕人，外面大概有六、七人，手裡都拿球棒。」（
    偵查卷第28頁）等語可參。審酌證人丙○○、黃蘭妮與被告
    乙○○、甲○○等人素無嫌隙，且對於當時所經歷、所目睹
    之情節，描述平實，並無誇大之處，是證人丙○○、黃蘭妮
    之上開證言，自可採信。按此，從被告乙○○出手強拉丙○○左手臂之時起，至丙○○為黃蘭妮等人帶離「歌倆豪小吃
    部」之間，被告乙○○、甲○○及該等5 、6 名不詳姓名之
    成年男子，係共同將丙○○置於其等實力支配之下而剝奪丙○○之人身行動自由一情，可以認定。
  (二)至於被告乙○○、甲○○雖以上揭情詞置辯，惟查：被告乙○○於本院審理時，自承該等不詳姓名之年輕人為其店裡少
    爺或其朋友，係因伊先打丙○○，才跟著打；以及伊為「歌
    倆豪小吃部」最大之股東等情（本院卷第53頁）；另據證人
    黃蘭妮之上開證述，其至「歌倆豪小吃部」時，對店外某位
    持棍棒之男子表示欲找丙○○，該男子告稱「等一下我去問
    看看」等情，足見當時該等不詳姓名之成年男子，全係聽命
    於被告乙○○，受被告乙○○之指揮。於此情形，只要被告
    乙○○一聲令下，自無人敢再對丙○○施加暴力之理。是被
    告乙○○辯稱將丙○○拉進店內，以免丙○○很慘一節，洵
    屬飾卸之詞。再者，當時丙○○遭毆打後，受有右側胸腹部
    瘀青、左手臂紅腫、左手背擦傷、右大腿擦傷、紅腫及右手
    擦傷等傷害，有台大雲林分院之驗傷診斷書1 紙在卷可參（
    警卷第12頁）。可見丙○○所受毆打之慘況，於此情形，丙○○趕緊就醫都已唯恐不及，豈有進入店內與被告乙○○「
    聊聊」之理，此從丙○○上開證述稱係非自願被帶進店內一
    節，可徵綦詳。是被告乙○○辯稱係「請」丙○○坐一下，
    並未有不讓丙○○離開云云，亦無可採。又被告乙○○、甲○○與告訴人丙○○就下述之傷害、毀損案件，係於97年1
    月29日成立調解，有雲林縣斗六市調解委員會調解書1 份在
    卷可佐（本院卷第23頁）。而告訴人丙○○於本院97年4 月
    9 日審理期日詰問時，仍指證當時係由被告乙○○拉其左手
    臂、被告甲○○「扶」其右手臂一起弄進「歌倆豪小吃部」
    店內（本院卷第47頁背面）。是被告甲○○辯稱伊係事後到
    場，到場時已見被告乙○○、告訴人丙○○在店內，而否認
    出手拉丙○○一節，殊屬卸責之詞，不能採信。雖告訴人丙○○於本院審理時稱被告甲○○係「扶」其手臂，與上述在
    偵查中檢察官訊問時所證述之「拖」進店內，在用語上有所
    不同，此諒係雙方和解後，告訴人丙○○欲淡化此事所致，
    而非謂被告甲○○未有剝奪告訴人丙○○之行動自由。尤其
    ，雙方既已和解，衡情告訴人丙○○自無可能誣陷被告乙○○、甲○○之理。由此益證告訴人丙○○證稱當時非出於自
    願遭被告2 人強行拉進店內一情，至為可信。何況，被告甲○○與被告乙○○同為「歌倆豪小吃部」之股東（本院卷第
    51 頁） ，二人對於該店經營之成敗利害與共，被告甲○○
    就妨害告訴人丙○○之行動自由一事，如與被告乙○○間無
    犯意之聯絡，則被告甲○○為何不促被告乙○○任丙○○離
    去，卻反而出手拉丙○○之右手臂，而與被告乙○○一起將
    丙○○拉進店內，由此足信被告乙○○與甲○○就妨害丙○○之行動自由一事，具有犯意聯絡及行為分擔無訛。另該等
    5 、6 名不詳姓名之成年男子，在被告乙○○出手強拉丙○○左手臂朝歌倆豪小吃部後門走去之際，係尾隨在後，並於
    丙○○遭拉進店內之後，係分持棍棒守候門外，顯見其等目
    的在阻斷丙○○之脫逃，亦與被告乙○○、甲○○間就妨害
    告訴人丙○○之行動自由一事，有犯意聯絡及行為分擔無訛
    。
  (三)基上所述，本案事證明確，被告乙○○、甲○○以其他非法
    方法剝奪丙○○之行動自由犯行，堪以認定。
四、論罪科刑部分：
  (一)核被告乙○○、甲○○所為，均係犯刑法第302 條第1 項之
    以其他非法方法剝奪人之行動自由罪。被告乙○○、甲○○
    與另5 、6 名不詳姓名之成年男子，就本件妨害自由犯行有
    犯意聯絡及行為分擔，皆為共同正犯。
  (二)又被告乙○○前因妨害自由案件，經臺南高分院以95年度上
    訴字第154 號判處有期徒刑4 月，嗣經上訴，由最高法院以
    95年度台上字第3005號判決駁回上訴而告確定，於95年7 月
    6 日易科罰金執行完畢一節，有臺灣高等法院被告前案紀錄
    表1 份附卷可稽，其於上開有期徒刑執行完畢後5 年內，再
    故意犯本件有期徒刑以上之罪，為累犯，應依刑法第47條第
    1項規定加重其刑。
  (三)爰審酌被告乙○○有上揭前科，素行不佳；被告甲○○未有
    前科，有臺灣高等法院被告前案紀錄表1 份附卷可參。被告
    乙○○僅因不滿告訴人丙○○在其鄰近即將開設KTV 店，將
    對其等經營之「歌倆豪小吃部」之生意造成影響，不思在經
    營上求變，竟糾眾持棍棒毆打告訴人在先，復剝奪告訴人之
    行動在後，目無法紀，惡性重大，且於犯後飾詞狡辯，毫無
    悔意，犯後態度不佳；另被告甲○○從其僅在店門口協同被
    告乙○○將告訴人拉進店內，應屬附從之角色，犯罪情節輕
    於被告乙○○，亦於犯後否認犯行，未有悔意，犯後態度不
    佳；惟念及告訴人遭受剝奪行動自由之時間不長，所生危害
    尚非重大等被告之品行、犯罪之動機、目的、手段及造成損
    害等一切情狀，分別量處如主文所示之刑，並對被告甲○○
    諭知如易科罰金之折算標準。
貳、公訴不受理部分：
一、公訴意旨另略以：被告乙○○因不滿告訴人丙○○即將於雲
    林縣斗六市○○街12號開設KTV 店，將對其與被告甲○○共
    同於上址開設之「歌倆豪小吃部」之生意造成影響，於96年
    5 月20日4 時許，見丙○○正在開啟店門之際，與被告甲○○及真實姓名年籍不詳之成年男子6 、7 名，共同基於傷害
    人身體之犯意聯絡，至丙○○之店外，分持球棒、鋁棒及鋤
    頭柄等物毆打丙○○，致丙○○受有右側胸腹部瘀青、左手
    臂紅腫、左手背擦傷、右大腿擦傷、紅腫及右手擦傷等傷害
    。嗣被告乙○○、甲○○及上開真實姓名年籍不詳之成年男
    子6 、7 名，復共同基於毀損他人財物之犯意聯絡，由被告
    乙○○、甲○○令該真實姓名年籍不詳之成年男子6 、7 名
    分持球棒等物，進入丙○○店內砸毀冰箱1 部、冷氣機3台
    、伴唱機3 組、馬桶、洗手台、玻璃門窗、沙發椅等物，致
    令該等物品不堪使用，足以生損害於丙○○。因認被告乙○○、甲○○均係犯刑法第277 第1 項之傷害罪嫌及同法第
    354 條之毀損罪嫌等語。
二、按告訴乃論之罪，告訴人於第一審辯論終結前，得撤回其告
    訴；告訴經撤回者，應諭知不受理之判決；又依第303 條所
    為之不受理判決，得不經言詞辯論為之。刑事訴訟法第238
    條第1 項、第303 條第3 款及第307 條分別定有明文。
三、查本件告訴人丙○○告訴被告乙○○、甲○○之傷害、毀損
    案件，依刑法第287 條前段及同法第357 條之規定，均須告
    訴乃論。茲因告訴人丙○○已撤回對被告乙○○、甲○○之
    上揭告訴，有告訴人丙○○於97年1 月29日提出之刑事撤回
    告訴狀在卷可憑（本院卷第22頁）。依上揭所述規定，就此
    傷害、毀損部分，爰不經言詞辯論，逕為諭知不受理之判決
    。
、據上論斷，應依刑事訴訟法第299 條第1 項前段、第303 條
    第3 款、第307 條，刑法第302 條第1 項、第28條、第47條
    第1 項、第41條第1 項前段，刑法施行法第1 條之1 ，判決
    如主文。
本案經檢察官蕭如娟到庭執行職務。
中    華    民    國    97    年    4     月    23    日
                刑事第三庭  審判長法  官  林輝煌
                                  法  官  李貞瑩
                                  法  官  陳銘壎
以上正本證明與原本無異。
如不服本判決，應於判決收受後10日內，向本院提出上訴狀（須
附繕本）。
                                  書記官  鍾宜津
中    華    民    國    97    年    4     月    23    日
附錄本案論罪科刑法條全文：
中華民國刑法第302條第1項：
私行拘禁或以其他方法，剝奪人之行動自由者，處 5年以下
有期徒刑、拘役或300元以下罰金。


司法院資訊處製作；財團法人民間司法改革基金會備份。
